臺灣臺中地方法院民事裁定　　　　　　　 100年度監字第18號
聲　請　人　丙○○
非訟代理人　王素玲律師
相　對　人　乙○○
上列當事人間聲請酌定未成年人監護人等事件，本院裁定如下：
    主  文
對於聲請人及相對人所生未成年子女甲○○權利義務之行使、負
擔，酌定由聲請人任之。
相對人得依如附表所示之方式暨時間與未成年子女甲○○會面交
往。
相對人應自本裁定確定之日起至未成年子女甲○○年滿二十歲之
日止，按月於每月五日給付聲請人關於甲○○之扶養費用新臺幣
玖仟元。如自本裁定確定之時起遲誤一期履行，其後之給付視為
亦已到期。
程序費用由相對人負擔。
    理  由
壹、聲請意旨略以：
一、聲請人與相對人原為夫妻，並育有未成年子女甲○○（女、
    民國○○年○月○○日生）1人。因相對人不願負擔家計，且對聲
    請人施以家庭暴力行為，聲請人乃對相對人提起離婚訴訟，
    業經本院於99年12月21日以99年度司家調字第1754號成立調
    解，兩造同意離婚，惟關於未成年子女甲○○之親權歸屬及
    扶養費則仍未約定。甲○○自出生迄今均由聲請人及褓姆即
    關係人曾淑娟照顧迄今，聲請人為甲○○之主要照顧者，是
    甲○○與聲請人感情深厚，互動良好，且甲○○尚屬年幼，
    更需母親照顧；而聲請人之職業為護士，收入穩定，在醫療
    保健上能提供專業之照護；反觀相對人對子女疏於照顧，且
    有酗酒惡習、暴力傾向，曾經本院於99年1 月12日核發99年
    度家護字第1623號民事通常保護令，復於99年12月31日核發
    99年度家護字第1773號民事通常保護令，且相對人嗣因違反
    上開保護令案件，而經本院判處拘役59日，是依家庭暴力防
    治法第43條規定，應推定由相對人行使或負擔權利義務對子
    女不利，而相對人亦不適任親權人，為此，爰依法聲請對於
    未成年子女甲○○之權利義務之行使或負擔，酌由聲請人任
    之，併請法院酌定未任親權人與甲○○之會面交往方式。再
    者，父母對於未成年子女之扶養義務，不因離婚而受有影響
    ，是如甲○○之權利義務之行使或負擔由聲請人任之，相對
    人自應給付子女扶養費用。參酌行政院主計處所公佈之改制
    前臺中縣縣民每人每月平均生活支出為新臺幣（下同）1 萬
    8569元，且因聲請人為護士，有時須值夜班，故甲○○之褓
    姆費用需較一般孩童為高，故聲請人與相對人應依2比3之比
    例分擔子女扶養費為宜，爰請求相對人按月於每月5 日前給
    付甲○○扶養費用1萬5000元至成年為止等語。
二、對相對人答辨之陳述：
  (一)相對人擬於擔任甲○○之親權人後，將甲○○帶至臺北委由
    其弟妹照顧至就讀幼稚園為止，並非計畫親自照顧甲○○，
    而相對人原即甚少照顧甲○○，現因為爭取甲○○之親權，
    始積極與甲○○接觸，並非真心或有能力照顧甲○○。且如
    將甲○○之親權酌定由相對人擔任，勢必改變甲○○目前之
    生活形態，對甲○○顯屬不利。
  (二)聲請人雖因工作關係，難免要輪晚班，但有褓姆及同事願配
    合聲請人，且聲請人下班後亦會照顧甲○○，對甲○○之照
    顧並無不便。
  (三)聲請人不同意相對人每月僅負擔子女扶養費用5000元，相對
    人至少應與聲請人平均負擔子女扶養費用。
貳、相對人則以：離婚前，聲請人即未盡到照顧甲○○之責任，
    甲○○白天由褓姆照顧，相對人下班後即接手照顧，平常晚
    上聲請人要工作，如未工作，聲請人只是看電視、看報紙，
    並未照顧甲○○。兩造已無同住，目前甲○○主要由聲請人
    照顧，但相對人每天都會打電話給褓姆詢問聲請人有無將甲
    ○○接走，如未接走，相對人即會接走甲○○，次日早上再
    送給褓姆，平日因聲請人都在上班，故甲○○亦多由相對人
    照顧。至於聲請人所述相對人酗酒惡習，相對人否認之。兩
    造發生家暴，都是聲請人先行毆打相對人，相對人無法制止
    聲請人之行為，才毆打聲請人。相對人對甲○○並無暴力傾
    向，也未曾對甲○○有疏於保護照顧之情，相對人希望擔任
    甲○○親權人，雖然相對人經濟情況不佳，但聲請人住在臺
    北之弟妹願意協助照顧甲○○，直至子女就讀幼稚園，因為
    如聲請人未共同負擔甲○○之扶養費，而由相對人獨力扶養
    甲○○，相對人無法獨自負擔褓姆費用。聲請人工作需輪班
    ，沒有時間照顧甲○○，且聲請人對甲○○並無耐性，半夜
    子女吵鬧，聲請人即不願意與甲○○同眠，之前聲請人曾有
    1 年多的時間未與甲○○共寢，故希望甲○○之親權由相對
    人任之。至於未任親權人與甲○○之會面交往部分，相對人
    並無意見。關於子女扶養費用部分，相對人為高職機械科畢
    業，目前受僱加工廠擔任作業員，每月薪水 3萬4000元，名
    下有房屋1筆，還有1輛汽車，財產狀況如稅務電子閘門財產
    調件明細表，沒有投資，沒有存款，有房貸400 萬元。至於
    兩造負擔子女扶養費用之比例，相對人即使負擔 1/2，亦會
    對於生活造成困難，且相對人尚有母親須扶養，亦有貸款待
    繳納，故相對人應負擔之扶養費用比例應低於1/2 ，如相對
    人未任甲○○之親權人，每月至多能負擔子女扶養費用5000
    元等語，資為抗辯。
參、本院查：
一、關於未成年子女權利義務之行使負擔（即親權）部分：
  (一)按夫妻離婚者，對於未成年子女權利義務之行使或負擔，依
    協議由一方或雙方共同任之；未為協議或協議不成者，法院
    得依夫妻之一方、主管機關、社會福利機構或其他利害關係
    人之請求或依職權酌定之，民法第1055條第1 項定有明文。
    次按法院為民法第1055條裁判時，應依子女最佳利益，審酌
    一切情狀，參考社工人員之訪視報告，尤應注意下列事項：
    ①子女之年齡、性別、人數及健康情形；②子女之意願及人
    格發展之需要；③父母之年齡、職業、品行、健康情形、經
    濟能力及生活狀況；④父母保護、教養子女之意願及態度；
    ⑤父母子女間或未成年子女與其他共同生活之人間之感情狀
    況，亦為民法第1055條之1 所明定。第按所謂監護（按指親
    權），除生活保持外，尚包括子女之教育、身心之健全發展
    及培養倫理道德等習性在內，應就兩造之職業、經濟狀況、
    監護能力及其子女之多寡等一切情況，通盤加以考慮，最高
    法院曾著有69年臺上字第2597號判例可資參照。基上，酌定
    或改定對於未成年子女權利義務之行使或負擔，自應以子女
    之最佳利益為原則，除斟酌父母兩造之經濟能力、子女之意
    願外，並應兼顧父母智識程度、職業、人格、品行、健康、
    將來環境、保護教養能力、親子關係及以往照顧兒童之態度
    ，及保護教養現狀等一切情狀，「通盤加以綜合考量」，以
    符維護兒童身心健康，促進兒童正常發展，保障兒童福利之
    目的，並非僅以經濟能力之強弱決定親權之誰屬。再按「子
    女最佳利益原則」雖為現行民法規範法院決定離婚親權行使
    歸屬之最高指導原則，惟因上開民法修訂實施時日尚短（85
    年9 月25日始修訂公布），且僅為提示性規定，實務上就具
    體衡量標準亦未形成共識，而「子女最佳利益原則」於德、
    日、英、美各國發展已久，我國法律在制定過程中亦係多有
    參酌前開國家之相關規定，因此在比較法上前開國家於詮釋
    經驗中，歸納出若干可供依循之原則，諸如：「維持現狀原
    則與主要照顧者原則」（由過去至現在主要照顧子女之父或
    母繼續行使親權較為有利於子女），「幼年原則」（年幼子
    女較適合由母親照護）等原則，自可供我國法在解釋適用上
    參考之用。
  (二)聲請人主張其與相對人原為夫妻，共同育有未成年子女甲○
    ○（女、98年5月14日生）1人，嗣雙方於99年12月21日經本
    院以99年度司家調字第1754號調解離婚成立，惟關於甲○○
    之權利義務之行使或負擔，並未能達成協議等事實，有本院
    99年度司家調字第1754號調解程序筆錄、前揭事件訊問筆錄
    、戶籍謄本各1 件為證，復為兩造所不爭執，自應堪信為真
    正。則揆諸民法第1055條第1 項之規定，聲請人聲請本院酌
    定甲○○之親權人，自屬有據。
  (三)聲請人另主張相對人有前揭不適任親權人之事實，為子女之
    最佳利益，應由其擔任甲○○之親權人之事實，則為相對人
    否認，並以前詞置辯。經查：
  1.本院囑託財團法人臺中市私立龍眼林社會福利慈善事業基金
    會（下稱龍眼林基金會）對雙方及子女甲○○進行訪視，訪
    視結果略以：(1)就居住環境來看，案父（即相對人）家為社
    區式之透天厝，為自家所有，屋況新穎，共有4 層樓；案母
    （即聲請人）目前租賃的地方則為單層公寓，雙方室內亦有
    為案主（即甲○○）專設之遊戲區，整體而言，案父母兩人
    之住家環境均佳，住所有一定繼續性及穩定性，適合案主成
    長。(2)就經濟能力來看，案父母之月收入均約3萬4000元至3
    萬5000元，雖均尚有貸款，但扣除支出部分，尚能做儲蓄規
    劃，雙方收入部分可負擔支出，經濟方面均屬充裕。(3)就親
    職能力來看，案父母對案主各項發展及狀況皆能有所了解，
    且對案主目前的照顧狀況亦相當用心，雙方與案主的褓姆之
    間維持溝通聯繫，觀察案主在案父母雙方之受照顧狀況均良
    好，並無任何照顧不週之處。(4)就支持系統來看，案父母均
    未與家人同住，但均提出未來親屬協助的可能性，而面對案
    主未來的發展，案父亦表示家中有女性成員可提供照顧上的
    協助。(5)就照顧時間來看，案父之上下班時間較為固定，案
    母則需輪班，但兩造工作時間均委由褓姆照顧案主，非工作
    時間，案父母亦均有安排與案主相處的時間。(6)就將來發展
    性來看，案父母對於案主將來之照顧計畫均已有想法，兩造
    住所附近亦有適合且距離近之學校可以考量，對於將來離婚
    告知部分，案父母亦能夠抱持友善之態度，告知案主實情。
    (7)綜合以上各述，案父母雙方之各方面條件實際相差並不多
    ，而案母與案主為相同性別，於案主將來對於角色學習的部
    分較佳，目前案主主要與案母同住，依照最小變動原則以及
    幼兒從母原則，建議宜由案母監護案主為佳，但每週給予案
    父充分之探視時間等語，此有該基金會100年3月29日財龍監
    字第1000319號函暨所附訪視報告乙份在卷可稽。故而，由
    上開社工員之訪視報告意見，傾向由聲請人單獨任未成年子
　　女丁○○之親權人較符合其最佳利益。
  2.相對人雖主張聲請人工作須輪班，無時間可照顧子女，且又
    無耐性，曾因甲○○半夜吵鬧，即不願意與甲○○同眠，不
    適任甲○○之親權人等情，而聲請人就其因擔任護士工作故
    ，須輪值晚班等情不爭執，為就相對人所主張之其餘事實均
    否認之。查聲請人現在國軍臺中總醫院擔任護理人員，須輪
    值晚班等情，固有國軍臺中總醫院100 年3月1日醫中企管字
    第1000000849號函所附護理人員每週工作時間表1 份在卷可
    稽。惟無論聲請人及相對人均需就業，上班時間須委由家人
    或褓姆照顧子女，均屬一般離婚夫妻所將面臨的問題，縱屬
    完整家庭，雙薪家庭亦均會面臨此問題，聲請人上班時間雖
    較不固定，偶須輪值晚班，然此乃其工作性質始然，且其於
    工作時間亦可將甲○○委由褓姆照顧，倘僅因其工作之特殊
    性而指謫聲請人不適任子女之親權人，實有未洽。至相對人
    所主張聲請人不適任親權人之其餘事由，或無充分證據證明
    ，或無邏輯上之必然關係，核係為爭取子女單獨親權之行使
    ，所為美化自己、醜化對方之陳述，尚無足採。
  3.本院審酌甲○○年僅2歲，其生活起居亟需親人照料；又觀
    之甲○○出生後，雖由兩造共同照顧，惟兩造離異後，甲○
    ○即與聲請人同住，相對人固於聲請人須值晚班時，亦協助
    照顧，然顯然由聲請人負主要照顧之責，而甲○○之生活照
    顧上、情緒上、心理上之安定性，經由聲請人之親情、指導
    、交流、教養等行為，能持續滿足甲○○在人格成長上、物
    質上之需要，實則聲請人已擔任甲○○「主要照顧者」之角
    色。又徵之甲○○屬襁褓階段之幼兒，於成長過程中，人格
    發展與身心健全方面上，對於母親之需求，應較父親迫切。
    在雙親家庭中成長之孩童，母親之角色有其獨特之女性人格
    特質，最能瞭解小孩生活上之需要，母親通常較能照顧小孩
    之生活起居。另對於親子關係方面，母親亦往往較父親更能
    促進親子間之互動溝通，而父親若要取代母親的功能角色，
    即便花極大功夫與時間，亦恐不能扮演好母親之角色。因在
    本質上，父親與母親在家庭中係處於完全不同的角色扮演功
    能，此即所謂「幼年原則」。是本院斟酌甲○○之最佳利益
    ，為提供其安全、關愛之生活教養環境，認以聲請人擔任親
    權人為適當。此外，復查無聲請人有何不適保護教養甲○○
    之情事，是以參酌前揭「維持現狀原則與主要照顧者原則」
    、「幼年原則」等衡量標準，甲○○由聲請人單獨擔任親權
    人應最為有利，爰裁定如主文第1項所示。
二、關於未任親權一方與子女會面交往部分：
  (一)按夫妻離婚者，法院得依請求或依職權，為未行使或負擔權
    利義務之一方酌定其與未成年子女會面交往之方式及期間，
    民法第1055條第5 項前段定有明文。次按探視子女乃基於親
    子關係所衍生之自然權利，其不僅係為人父母者之權利，更
    係未成年子女享受親情照拂之基本權利，故法院定子女親權
    歸屬時，是否予未取得親權之一方以探視權，及為如何之探
    視，亦應參酌前揭民法第1055條之1 規定之標準，以子女之
    最佳利益為考量。同時探視子女之規定，使未取得親權之一
    方，於未能與子女共同生活之情形下，仍能繼續與其子女接
    觸聯繫，是會面交往之實施為繼續性之事實狀態，其乃基於
    人倫關係而來，為本於人性之固有權利，是父母對於未成年
    子女保護教養關心之表現，未取得親權之一方亦可探視以照
    顧他方是否善盡對未成年子女之保護教養之責任，故除非予
    未取得親權之一方探視權，將明顯不利於未成年子女，否則
    即應予其探視未成年子女之機會。
  (二)本院雖裁定由聲請人行使負擔未成年子女甲○○之權利義務
    ，惟因父母子女天性，天下皆同，為免甲○○由聲請人保護
    教養，而將對相對人感到陌生，甚至排斥，致有剝奪相對人
    之父愛之虞，及兼顧甲○○人格之正常發展，並滿足親子孺
    慕之情，且衡酌上情認為，給予相對人探視權，並無不利於
    甲○○之情形。故綜參上情，本院認相對人以依如附表所示
    方式及時間與甲○○會面交往為妥適，爰依職權裁定如主文
    第2項所示。
三、關於未成年子女扶養費部分：
  (一)按父母對於未成年之子女，有保護及教養之權利義務，民法
    第1065條第1項前段、第1069條本文、第1084條第2項分別定
    有明文。次按民法第1084條第2 項所定保護及教養之權利義
    務，包括扶養在內（最高法院92年度臺上字第 219號判決參
    照）；且保護教養費用（扶養費）係基於親子關係本質而生
    ，不論父母之婚姻關係存續、解消甚或原無婚姻關係，父母
    有無任親權人，父母對於未成年子女保護教養費用之分擔義
    務均不受影響。再按法院依民法第1055條之規定，為酌定、
    改定或變更親權人時，得命給付扶養費，並得依聲請或依職
    權，命為一次給付或分期給付，分期給付遲誤一期履行者，
    其後之期間視為亦已到期，亦為非訟事件法第127條第1項、
    第2 項所明定；又上開法條所定扶養費請求之主體為非訟事
    件之當事人（父母），並非未成年子女，而具有法定程序擔
    當之性質，此與民法第1114條第1 款所定直系血親相互間互
    負扶養義務者不同（最高法院94年度臺抗字第364 號裁定意
    旨亦可資參照）。
  (二)相對人與聲請人已離婚，且甲○○權利義務之行使或負擔，
    亦經本院酌定由聲請人任之，而相對人對甲○○包括扶養在
    內之保護及教養義務，不因其與聲請人離婚而受有影響，相
    對人仍應按其經濟能力，分擔扶養義務，是以，聲請人請求
    相對人給付甲○○至成年為止之扶養費，應有理由。
  (三)關於聲請人與相對人扶養甲○○所須支出之費用即其受扶養
    之程度，應按受扶養權利者即甲○○之需要，與負扶養義務
    者即聲請人與相對人之經濟能力及身分為適當之酌定（最高
    法院84年度臺上字第2888號判決參照）；另關於相對人應負
    擔之扶養費數額，亦應依其與聲請人之經濟能力分擔之，茲
    審酌：
  1.未成年子女應受扶養之數額及父母應分擔之比例，固應依前
    揭標準定之，惟就具體個案言，父母就子女實際扶養費之支
    出，每因父母教養子女之觀念、子女之身體狀況、年齡、父
    母工作之變動、收入之增減、社會經濟環境之變化，而有不
    同，子女實際受扶養所需，亦理應隨時有變動之可能，實非
    法院為裁判時所能一一查明確定，是就現實層面言，本院僅
    能盡可能參諸客觀情事，酌定一具體數額作為標準。
  2.按扶養費乃維持受扶養權利人生活所需之費用，其費用之需
    求係陸續發生，而在行使負擔子女權利義務之一方，其支出
    亦屬繼續性之給付，並非一次給付；但如父母之一方或雙方
    過去即有惡意不給付之行為，可預見其將來有到期不履行之
    虞，則例外採用一次給付之方式，應較符合其債務之本旨。
    是本件自仍應以分期給付為原則，而本件除無其他特別情事
    足資證明有命扶養義務人一次給付之必要外，命扶養義務人
    一次給付鉅額之扶養費用總數亦不可能，是聲請人主張相對
    人應分期給付甲○○之扶養費用，應為有理。
  3.行政院主計處每年發布之「家庭收支調查報告」中，經常性
    支出包括消費性支出及非消費性支出，項目涵括國人食衣住
    行育樂及保險等生活範圍，且係不分成年人與未成年人一般
    日常生活之消費支出，固非無反映國民生活水準之功能。惟
    衡諸目前國人貧富差距擴大，且漸有Ｍ型化社會之趨勢，在
    財富集中於少數人之情況下，若以該調查報告所載之統計結
    果作為支出標準，如非家庭收入達中上程度者，恐難以負荷
    。觀諸前揭家庭收支調查報告所載，以甲○○目前居住地域
    之臺中市大里區，98年每人每月平均支出高達1 萬8569元（
    元以下四捨五入），以一家4口計算，每月支出7萬餘元，若
    家庭總收入每月未達10萬元以上（按：應有一定比例作為儲
    蓄、置產或投資用）者，顯均無法負擔此一生活支出水平，
    殆屬顯然。聲請人及相對人分別為○○年○月○○日、○○年○月○○
    日生，均正值壯年；聲請人係基隆德育護專（現為經國管理
    暨健康學院）護理科畢業，現職護士，每月新資為3 萬5000
    元至3 萬6000元，名下並無財產、債務，98年給付總額51萬
    3680元，97年給付總額45萬5137元，96年給付總額50萬4941
    元；而相對人為高職機械科畢業，目前受僱加工廠擔任作業
    員，每月薪水約3萬4000元，名下有不動產5筆、汽車1 輛，
    財產總額 142萬3887元，98年度給付總額45萬8968元，97年
    度給付總額50萬3675元，96年給付總額43萬1409元，另有房
    屋貸款400 萬元等情，業據雙方分別陳明在卷，且有前揭戶
    籍謄本為證，並經本院依職權調取之兩造稅務電子閘門財產
    所得調件明細表在卷可佐。是由上開事證觀之，顯見聲請人
    及相對人合計之收入應屬中上等程度，以前揭家庭收支調查
    報告內容作為其等扶養甲○○所需之標準，顯然過高。故本
    院衡酌受扶養權利者即甲○○之需要，與負扶養義務者即聲
    請人及相對人之經濟能力及身分後，認以每月1 萬5000元作
    為甲○○扶養所需之標準，較為妥適。是審酌聲請人及相對
    人之年齡、身分地位、經濟能力、工作能力等情，本院認聲
    請人與相對人應依2比3之比例分擔子女之扶養費用，亦即聲
    請人對於相對人所得請求之扶養費用以每位子女每月9000元
    （計算方式：15000　5　3 ＝9000）為適當。據此，聲請人
    請求相對人每月應負擔甲○○扶養費用9000元內為有理由，
    聲請人逾此數額之請求，則無理由。惟此部分屬子女權利義
    務行使或負擔之內容，本院自得依職權審酌，不受當事人聲
    明之拘束，自不生其餘聲請駁回之問題。
  4.再者，法院依非訟事件法第127 條規定酌定未成年子女之親
    權人，同時命未行使親權之一方給付扶養費時，就該命給付
    扶養費之裁定具附隨處分性質，須待酌定親權人（前提）裁
    定確定，附隨處分之命給付扶養費部分才生執行力問題。若
    在此類裁定主文內所明訂給付扶養費之始期早於前提裁定之
    確定，顯非合理，若該始期晚於前提裁定之確定，又非妥當
    ，故在此類裁定主文內所訂給付之始期，應自前提裁定確定
    之日起算，才不致於發生與前提裁定相矛盾之結果（臺灣高
    等法院暨所屬法院93年度法律座談會研討結果參照）。是以
    ，相對人應自本件裁定確定之日起至甲○○成年之日止，按
    月於每月5日給付聲請人關於甲○○之扶養費9000元。
  5.又本件命相對人分期給付扶養費部分，為恐日後相對人有拒
    絕或拖延之情，而不利子女之利益，爰參酌非訟事件法第12
    7條第2項之規定，併諭知相對人如自本裁定確定之時起遲誤
    一期履行，其後之給付視為亦已到期，以確保甲○○受扶養
    之權利，爰裁定如主文第3項所示。
肆、依非訟事件法第122條第3項，裁定如主文。
中　　華　　民　　國　 100　　年　　6 　　月　　24　　日
                  家事法庭      法　官　郭妙俐
以上正本係照原本作成。
如對本裁定抗告，須於裁定送達後10日內向本院提出抗告狀（須
附繕本）。
中　　華　　民　　國　 100　　年　　6 　　月　　24　　日
                    　　　　　　書記官
附表：相對人與未成年子女甲○○會面交往之時間、方法暨應遵
      守事項
一、時間
  (一)每月第2、4週週六上午9時起至星期日下午7時止，相對人得
    與子女會面交往，並得攜出同遊、同宿。
  (二)農曆春節期間：農曆除夕上午10時起，相對人得接回子女同
    住，至初二上午10時前送回聲請人住處。
  (三)子女就學之學校放寒、暑假之期間，除仍得維持前述之會面
    交往方式外，寒假並得增加3 日之面會交往期間，暑假並得
    增加7 日之面會交往期間；且可分割為數次為之；另如面會
    交往之日數超逾1 日以上時，並得攜出同遊或攜回同住；又
    上開增加探視期間，應於探視期間第一日上午9時至最後一
    日下午7時行之。
  (四)子女生日、父親節及親朋好友婚喪喜慶日，則由雙方於該節
    日或婚喪喜慶日前一週協定，在不影響子女正常作息，應尊
    重子女意願，並由子女自主決定。聲請人應儘量同意相對人
    於白天與子女會面交往之請求。
  (五)關於相對人與子女之會面交往，於子女年滿16歲以後，應尊
    重其意願。
二、方法：
  (一)得為見面、通信、通話之行為。
  (二)得為致贈禮物、交換照片、拍照等行為，並得出遊或同宿。
  (三)探視前應於事前2日通知（寒、暑假應於2週前通知）聲請人
    ，無正當理由，聲請人不得無故拒絕。
  (四)相對人家人得陪同會面。
  (五)子女地址或聯絡方式如有變更，應隨時通知相對人及其家人
    。
  (六)未行使探視權時，得為通信、通話之行為，但通話行為不得
    妨礙子女之日常生活作息；另聲請人應提供直接聯絡子女的
    電話號碼及通信地址；得通電話時段為每週一至週五晚上8
    時至8 時30分，聲請人及其家人不得藉故拒絕，通話時段得
    依兩造協議改定之。
三、應遵守事項：
  (一)不得有危害子女身心健康之行為。
  (二)兩造不得對子女灌輸反抗對造之觀念。
  (三)相對人於探視期間，應履行因親權所為相關生活習慣、學業
    輔導及作業完成等指示之義務。
  (四)如子女於會面交往中患病或遭遇事故，而聲請人無法就近照
    料時，相對人或其家人應為必要之醫療措施，亦即相對人或
    其家人在其會面交往實施中，仍須善盡對該子女保護教養之
    義務。
  (五)聲請人應於相對人行使探視權時，準時將子女於聲請人住處
    （或兩造協議之地點）交付相對人。除學校安排之活動、固
    定課外輔導或特殊原因外，不得無故拒絕探視；若因上揭正
    當原因致無法探視，則當次之探視時間，順延至次一週實施
    。
  (六)相對人應於探視期滿時，準時將子女於聲請人住處（或兩造
    協議之地點）交還聲請人。
  (七)相對人於探視當日上午11時前未前往探視者，除經聲請人或
    子女同意外，視同相對人放棄當日之探視權，以免影響聲請
    人及子女之生活安排；但翌日如為探視日者，相對人仍得於
    翌日探視。
  (八)聲請人如未遵守交付子女義務或違反前開應行注意事項時，
    相對人得依民法第1055條第3項規定，請求法院改由相對人
    行使負擔子女之權利義務。相對人如違反前開探視時應行注
    意事項或未準時交還子女時，聲請人得依民法第1055條第5
    項、非訟事件法第127條第1項之規定禁止相對人繼續探視或
    減少探視之次數。


